【裁判字號】    88,訴,896
【裁判日期】    890201
【裁判案由】    損害賠償
【裁判全文】
臺灣士林地方法院民事判決  八十八年度訴字第八九六號
    原      告  庚○○
                己○○
                甲○○
                辛○○
                丙○○
                戊○○
    右五人共同
    訴訟代理人  庚○○  住台北縣汐止市○○路○段二六三號二樓
    被      告  乙○○  住台北市○○區○○街一九五巷廿六號七樓
                        現所.
                丁○○  住台北市○○區○○街一九五巷廿六號七樓
                        現所.
右當事人間損害賠償事件，本院判決如左：
    主    文
被告乙○○應給付原告庚○○新台幣貳佰柒拾柒萬伍仟元，及自民國八十七年七月三
十一日起至清償日止，按週年利率百分之五計算之利息。
被告乙○○、丁○○應連帶給付原告等如附表三所示之金額及均自民國八十七年七月
三十一日起至清償日止，按週年利率百分之五計算之利息。
原告其餘之訴駁回。
訴訟費用由被告連帶負擔。
本判決第一項、第二項於原告分別以新台幣玖拾貳萬伍仟元及如附表四所示之金額供
擔保後，得假執行。
原告其餘假執行之聲請駁回。
    事    實
甲、原告方面：
  一、聲明：
  （一）被告乙○○應給付原告庚○○新台幣貳佰柒拾柒萬伍仟貳佰伍拾元，及自起
        訴狀繕本送達之翌日起至清償日止，按週年利率百分之五計算之利息。
  （二）被告乙○○、丁○○應連帶給付原告等如附表三所示之金額及均自起訴狀繕
        本送達之翌日起至清償日止，按週年利率百分之五計算之利息。
  （三）原告願供擔保准為假執行宣告。
  二、陳述
  （一）被告乙○○基於概括犯意，意圖為自己不法之所有，先於民國八十五年三月
        間，在其台北縣汐止鎮○○路○段二六三號二十樓之二租處，向鄰居庚○○
        吹噓其可不經抽籤而購得上市或上櫃公司增資股票，並俟股票發放後再行賣
        出即可從中賺取差額利益云云，使庚○○認有利可圖，遂出資委託乙○○買
        賣股票賺取差價。起初尚無異狀，然於同年六月十九日庚○○至乙○○上開
        住處領取所賺款項時，乙○○明知合歡金礦股份有限公司（下稱合歡金礦公
        司）早已於八十一年間解散，竟仍對庚○○佯稱其認識合歡金礦公司之負責
        人黃一雄、該公司正在合歡山開挖金礦云云，並持所謂試探或開採金礦礦區
        圖、合歡金礦坑道位置圖、過去報紙資料及其自行託人修飾成圓形之盒裝金
        粒（本來係長條形之金塊，乙○○於同年五月間持往台北縣板橋市○○路○
        段五十一號唯誠不鏽鋼公司，先當場自行裁剪成塊狀，再委託該公司不知情
        之員工原志維修飾成圓形金粒）誑稱即係合歡金礦公司開採所得，而謂該公
        司股票很有潛力云云，鼓吹庚○○購買該公司股票，使庚○○陷於錯誤先後
        於八十五年六月間、八十六年三月間及五月間，陸續交付新臺幣（下同）一
        百二十五萬元、一百二十五萬元、二十七萬五千元予乙○○，分次購買該公
        司股票一百張、一百張及二十二張，共二百二十二張之合歡金礦公司股票。
        期間於八十六年二月間，不知受騙之庚○○曾向乙○○探詢合歡金礦公司股
        票行情，乙○○仍向庚○○偽稱其持有之一百張該公司股票現值約四百二十
        萬元左右，庚○○遂委託乙○○將股票賣出，乙○○為取信庚○○，隨即簽
        發同年二月二十一日到期、面額四百二十萬元之支票交付庚○○表示支付股
        款，然實際上卻在支票上故意蓋錯發票人印章，使支票屆期亦無法兌現，俟
        該張支票屆期確因發票人簽章不符遭退票，經庚○○向乙○○追討，乙○○
        並未告知庚○○合歡金礦公司早已解散，僅將股票退還而掩飾詐騙犯行。另
        於八十六年五月至七月間，乙○○與其妻梁秀玲，基於概括之犯意聯絡及行
        為分擔，共同意圖為渠等不法之所有，由乙○○又對庚○○佯稱有其他增資
        股票可買、且獲利可期云云，使庚○○陷於錯誤而邀集己○○、甲○○、辛○○、丙○○、戊○○、陳春坡等親友分別出資，由庚○○一併委託乙○○
        認購後再伺機賣出，出資金額亦由庚○○交付乙○○、丁○○或匯入渠等銀
        行帳戶，起初於群益證券、華昕電子、民生科技、鴻友等公司股票買賣時並
        未發現異狀，繼之又委託認購包括耀文電子、所羅門、精業電子、中華開發
        、致茂電子、金寶電子、佳鼎電子等公司之股票（股票買進日期、買進單價
        ，詳如附表一；庚○○等人出資金額、購買股票股數，詳如附表二），惟乙○○夫妻實際上並未代為從事該等股票之買賣，反而將該等款項予以侵吞入
        己。後於八十六年七月二十八日所羅門股票發放上市時，庚○○轉知乙○○
        賣出，乙○○初則應允，嗣向其取款時，卻又佯稱股票尚未發放、尚未取得
        云云，經庚○○心生疑慮而多次催討，庚○○、丁○○夫妻為免事跡敗露，
        仍偽稱願意結清，梁秀玲並書立「切結授權書」（修改二次）、「切結證明
        書」，其中「切結授權書」係要求庚○○轉給其他出資人簽名，表示全權委
        託乙○○處理抽籤股票買賣云云，「切結證明書」則係要求庚○○簽名表示
        係其收齊其他出資人簽名之切結授權書後再轉交給乙○○之情，渠等夫妻並
        表示簽好收齊上開書面後，於同年九月一日即可結清股款事宜，使庚○○不
        疑有詐如數為之，迄於同年九月一日謝某攜帶出資人簽好名之「切結授權書
        」前往乙○○夫妻住處時，卻發現渠等夫妻已逃逸無蹤，庚○○及前開出資
        人等始知受騙。
  （二）按因故意或過失，不法侵害他人之權利者，負損害賠償責任；數人共同不法
        侵害他人權利者，連帶負損害賠償責任，民法第一百八十四條第一項前段、
        第一百八十五條第一項前段分別定有明文。查原告因被告之前述共同詐欺行
        為，陷於錯誤而分別交付如附表二所示之金額予被告之事實，有告訴人購
        買合歡金礦公司股票證明書、出資人委託被告買進股票日期、單價及項目
        之附表、出資人買賣股票明細之委託書、告訴人交付由被告二人兌領之
        股款支票、告訴人向被告二人催討股款之電話錄音譯文、四百二十萬元
        支票及退票單、被告二人銀行存摺（包括乙○○之上海商業儲蓄銀行帳號
        三一二Ｚ0000000000號存摺、梁秀玲之華南商業銀行（南港分行
        ）帳號000000000000號存摺及同一銀行帳號一九Ｚ00000
        0000號存摺）、支票存款對帳單（包括乙○○之上海商業儲蓄銀行帳號
        三一一Ｚ0000000000號帳戶、大安商業銀行帳號Ｚ000000
        00000號帳戶）、出資人甲○○委託買賣股票之雜記簿、己○○收受
        華昕公司股票股款之存摺、切結證明書、切結授權書（前述均影本）、
        合歡金礦公司遭命令解散並撤銷公司登記之經濟部函文等在卷可佐。因此被
        告顯係共同侵權行為人，揆諸上開規定，訴請被告連帶賠償原告等分別如附
        表三所示之損害。
乙、被告方面：
    被告未於言詞辯論期日到場，亦未提出書狀，作何聲明或陳述。
    理    由
一、程序方面：被告經合法通知，未於最後言詞辯論期日到場，核無民事訴訟法第三
    百八十六條所列各款情形，爰依原告聲請，由其一造辯論而為判決。
二、實體方面：
    本件原告主張被告乙○○於八十五年六月間，在其台北縣汐止鎮○○路○段二六
    三號二十樓之二租屋處，明知合歡金礦公司早已於八十一年間解散，竟持合歡公
    司之營利事業登記證、台北市金銀珠寶商業工會會員證、過去報紙資料，以認識
    合歡金礦公司負責人黃一雄，該公司股票很有潛力，每張股票市價約四、五萬元
    為由，鼓吹庚○○購買該公司股票，使庚○○陷於錯誤，以每張股票一萬二千五
    百元之價格，於八十五年六月十九日、八十六年三月間及五月間，陸續交付一百
    二十五萬元、一百二十五萬元、二十七萬五千元予乙○○，分次購買該公司股票
    一百張、一百張及二十二張，共二百二十二張股票。嗣乙○○為取信庚○○，另
    提出試探金礦礦區圖、開採金礦礦區圖、合歡金礦坑道位置圖及其自行託人修飾
    成圓形之盒裝金粒誑稱係合歡公司開採所得，以騙取庚○○不要出賣合歡金礦公
    司之股票。於八十六年二月間，不知受騙之庚○○曾向乙○○探詢合歡金礦公司
    股票行情，乙○○仍向庚○○偽稱其當時持有之一百張合歡金礦公司股票現值約
    四百二十萬元左右，庚○○遂委託乙○○將其持有之合歡金礦公司股票一百張賣
    出，乙○○為取信庚○○，隨即簽發發票日八十六年二月二十一日、面額四百二
    十萬元之支票交付庚○○表示支付股款，然實際上卻在支票上故意蓋錯發票人印
    章，使支票屆期亦無法兌現，俟該張支票屆期確因發票人簽章不符遭退票，經庚○○向乙○○追討，乙○○並未告知庚○○合歡金礦公司早已解散，僅將股票退
    還而掩飾詐騙犯行。乙○○與其妻丁○○二人，復於八十六年五月至七月間，意
    圖為自己不法之所有，共同基於概括犯意之聯絡，由乙○○對庚○○佯稱可不經
    抽籤而購得上市或上櫃公司增資股票，待股票發放後再行賣出即可從中賺取差額
    利益，使庚○○陷於錯誤而邀集己○○、甲○○、辛○○、丙○○、戊○○、陳
    春坡等親友分別出資，由庚○○委託乙○○認購如附表一所示公司之增資股票（
    股票買進日期、買進單價，詳如附表一；庚○○等人出資金額、購買股票股數，
    詳如附表二），出資金額亦由庚○○交付乙○○、丁○○或匯入渠等銀行帳戶。
    乙○○與丁○○因實際上並未代為從事上開股票之買賣，而詐得如附表二所示之
    金額。嗣於八十六年七月二十八日所羅門股票發放上市時，庚○○轉知乙○○賣
    出。乙○○初則應允。待庚○○向其取款時，卻又佯稱股票尚未發放、尚未取得
    。經庚○○心生疑慮而多次催討，乙○○、丁○○夫妻為免事跡敗露，仍偽稱願
    意結清，由乙○○草擬、丁○○書立「切結授權書」（修改二次）、「切結證明
    書」，其中「切結授權書」係要求庚○○轉給其他出資人簽名表示全權委託乙○○處理抽籤股票買賣，「切結證明書」則係要求庚○○簽名表示係其收齊其他出
    資人簽名之切結授權書後再轉交給乙○○。乙○○、丁○○夫妻並表示簽好收齊
    上開書面後，於同年九月一日即可結清股款事宜，使庚○○不疑有詐而為之。迄
    於同年九月一日庚○○攜帶出資人簽好名之「切結授權書」前往乙○○夫妻住處
    時，卻發現渠等夫妻已逃逸無蹤，庚○○始知受騙等情，為本院八十七年度易字
    第一０四六號刑事判決所明白審認，且被告乙○○、丁○○涉犯詐欺罪亦經本院
    判處有期徒刑一年六月、八月在案，有本院上開判決書附卷為憑，並有原告購買
    合歡金礦公司股票證明書、合歡公司之營利事業登記證、台北市金銀珠寶商業工
    會會員證、過去報紙資料、試探金礦礦區圖、開採金礦礦區圖、合歡金礦坑道位
    置圖等件附於上開刑事卷，及收據、切結授權書、支票影本在卷可稽，原告之主
    張，堪信為真實。
三、按因故意或過失，不法侵害他人之權利者，負損害賠償責任；數人共同不法侵害
    他人權利者，連帶負損害賠償責任，民法第一百八十四條第一項前段、第一百八
    十五條第一項前段分別定有明文。查被告乙○○明知合歡金礦公司業已遭命令解
    散，猶出賣合歡金礦公司股票予原告庚○○，詐騙原告庚○○二百七十七萬五千
    元，自應負損害賠償責任，原告請求被告乙○○給付二百七十七萬五千元，及自
    附帶民事起訴狀繕本送達之翌日即八十七年七月三十一日起至清償日止，按年息
    百分之五計算之利息，自屬有據，至逾越二百七十七萬五千元部分（即二百五十
    元部分），為無理由，應予駁回。又被告乙○○對庚○○佯稱可不經抽籤而購得
    上市或上櫃公司增資股票，待股票發放後再行賣出即可從中賺取差額利益，使庚○○陷於錯誤而邀集己○○、甲○○、辛○○、丙○○、戊○○、陳春坡等親友
    分別出資，由庚○○委託乙○○認購如附表一所示公司之增資股票（庚○○等人
    出資金額、購買股票股數，詳如附表二），出資金額亦由庚○○交付乙○○、丁○○或匯入渠等銀行帳戶，詐騙原告如附表三所示之金額，而被告丁○○確有參
    與其事，與被告乙○○間有犯意聯絡與行為分擔，從而，原告依據侵權行為之法
    律關係請求被告乙○○、丁○○連帶賠償如附表三所示之金額及自附帶民事訴訟
    起訴狀繕本送達被告之翌日即八十七年七月三十一日起至清償日止按年息百分之
    五計算之利息，為有理由，應予准許。
四、原告陳明願供擔保，請求宣告假執行，經核勝訴部分均無不合，爰酌定相當之擔
    保金額，予以准許。至於原告庚○○敗訴部分，其假執行之聲請失所附麗，應併
    予駁回。又本件原告僅庚○○之二百五十元部分敗訴，其餘大部分均屬原告勝訴
    ，是以訴訟費用仍由被告全部負擔，附此敘明。
據上論結，本件原告之訴為一部有理由、一部無理由，依民事訴訟法第七十九條但書
、第八十五條第二項、第三百八十五條第一項前段、第三百九十條第二項判決如主文
。
中      華      民      國    八十九    年      二      月      一      日
                                        臺灣士林地方法院民事第二庭
~B法      官  王俊雄
右為正本係照原本作成。
如對本判決上訴應於判決送達後廿日內向本院提出上訴狀。
中      華      民      國    八十九    年      二      月    十一      日
~B法院書記官  李育東
附表四、供擔保金額
  原告庚○○：一百二十二萬元。
  原告己○○：十六萬元。
  原告甲○○：十八萬元。
  原告辛○○：二十二萬元。
  原告丙○○：二十三萬元。
  原告戊○○：十一萬元。


司法院資訊處製作；財團法人民間司法改革基金會備份。
